臺灣基隆地方法院刑事判決　
111年度訴字第191號
公  訴  人  臺灣基隆地方檢察署檢察官
被      告  林文進



指定辯護人  楊適丞律師（義務辯護律師）
上列被告因殺人未遂案件，經檢察官提起公訴（111年度偵字第2
729號），本院判決如下：
    主  文
本件公訴不受理。
    理  由
一、公訴意旨略以：被告甲○○之妻係推拿師告訴人柯○○（在場目
    擊之兒子為少年，真實姓名詳卷，下稱甲男）之常客。被告
    因懷疑其妻與告訴人有曖昧關係，因而心生不滿，竟基於殺
    人之不確定故意，明知以客觀上對於人之生命、身體、安全
    構成威脅，具危險性之長刀、摺疊刀刺中他人頭部、腹部等
    身體重要部位，恐造成死亡之結果，仍不違背其本意，於民
    國111年4月9日19時37分許，攜帶長刀、折疊刀（未開鋒，
    非屬槍砲彈藥刀械管制條例列管之刀械）、斧頭、空氣槍至
    告訴人位於基隆市信義區深澳坑路之住處（地址詳卷），在
    上開住處客廳內，與告訴人發生口角，被告竟先持長刀朝告
    訴人頭部揮砍，復持不具殺傷力之空氣槍射擊告訴人之頭部
    ，告訴人見狀逃往廚房，被告再以斧頭及空氣槍攻擊告訴人
    之腹部及生殖器、以折疊刀揮砍告訴人之臀部，致告訴人受
    有頭部其他部位鈍傷及擦傷、多處損傷、陰囊和睪丸撕裂傷
    、臀部開放性傷口、頭暈目眩、噁心伴有嘔吐等傷害。嗣告
    訴人之大兒子柯○○（為少年，真實姓名詳卷，下稱乙男）見
    狀向前阻止並報警處理，經警當場逮捕被告，並扣得被告所
    有之摺疊刀3把、長刀1把、空氣槍2支、氮氣鋼瓶1個、彈匣
    1個、槍套1個、斧頭1把、空氣槍子彈（已擊發）6個、釣具
    袋1個、黑色背包1個。因認被告涉犯刑法第271條第2項、第
    1項之殺人未遂罪嫌。
二、按告訴乃論之罪，告訴人於第一審辯論終結前得撤回告訴；
    告訴乃論之罪，其告訴經撤回者，案件應諭知不受理之判決
    ，刑事訴訟法第238條第1項、第303條第3款分別定有明文。
    次按犯罪事實應依證據認定之，無證據不得認定犯罪事實，
    刑事訴訟法第154條第2項規定甚明。且按認定不利於被告之
    事實，須依積極證據，苟積極證據不足為不利於被告事實之
    認定時，即應為有利於被告之認定，更不必有何有利之證據
    （最高法院30年上字第816號判決要旨參照）。復按殺人與
    傷害之區別，自以有無殺意為斷，審理事實之法院，應就案
    內一切證據，詳查審認，視其犯罪之動機、殺傷之次數、所
    殺傷部位、傷勢程度、犯後態度等綜合判斷，俾為認定（最
    高法院85年度台上字第5611號判決要旨參照）；殺人未遂與
    傷害之區別，本視加害人有無殺意為斷，被害人受傷之程度
    ，被害人受傷處所是否為致命部位，及傷痕多寡，輕重如何
    ，僅足供認定有無殺意之參考，究不能據為區別殺人未遂與
    傷害之絕對標準，故不能僅因被害人受傷之位置係屬人體要
    害，即認定加害人自始即有殺害被害人之犯意（最高法院94
    年度台上字第6857號判決要旨參照）。末按刑事判決得就起
    訴之犯罪事實變更檢察官起訴所引應適用之法條者，以科刑
    或免刑判決為限，本件檢察官以殺人未遂起訴，經原審審理
    結果，認為被告所犯實為傷害罪，未經合法告訴，則於判決
    理由欄敘明其理由逕依刑事訴訟法第303條第3款諭知不受理
    判決即可，原無適用同法第300條之餘地（最高法院71年度
    台上字第6600號判決要旨參照）。
三、訊據被告固不否認於上揭時、地，先後持上開器械毆打告訴
    人，衝突結束後，告訴人受有上開傷害等情，但堅詞否認有
    何殺人未遂犯行，辯稱：告訴人是國術推拿師，他跟很多客
    人發生不正常關係，包括我太太，案發當天我喝了酒，且憂
    鬱症及躁鬱症因未服藥而未受控制，我太太說我只會空講，
    不能幫她忙，我說我會幫她討回來，就帶著平常因為喜歡軍
    事而蒐集的器械前往告訴人住處，找告訴人算帳理論，我佯
    裝腰痛，請告訴人的兒子叫告訴人出來後，我問告訴人「你
    睡過有老公的人，不知道我是誰嗎」，告訴人說「我睡過那
    麼多有老公沒老公的人，我怎麼知道你是誰」，我一時氣憤
    ，就拿出未開鋒的長刀向告訴人的手揮砍，接著拿空氣槍打
    告訴人胸前一帶，再拿斧頭用斧背打告訴人的臂膀及大腿，
    此時由於告訴人有承認與我太太發生性行為，我就用腳踹告
    訴人的生殖器，又拿折疊刀打告訴人的屁股，當時現場混亂
    ，我不知道何時有往告訴人頭部攻擊，我應該沒有打告訴人
    頭部，告訴人頭部的傷可能是他自己跌倒撞到造成，我只是
    想要教訓告訴人，沒有要殺告訴人的意思等語。辯護人則以
    ：證人甲男、乙男就被告抽出長刀後所攻擊甲男頭部部位所
    述並不一致，難以遽信，而依卷附甲男傷勢照片所示，甲男
    之鼻頭與左側臉頰紅腫，此傷勢比較像是撞到地板所造成，
    堪信甲男頭臉部傷勢應係跌倒所致，被告並未刻意攻擊甲男
    頭部，下手尚知輕重，應無殺人之不確定故意等語，為被告
    辯護。
四、經查：
  ㈠被告於上揭時、地，先後持長刀、空氣槍、斧頭、折疊刀攻
    擊告訴人，衝突結束後，告訴人旋經送醫治療，經診斷受有
    頭部鈍傷及擦傷、多處損傷、暫時性覺知改變、陰囊和睪丸
    無異物撕裂性傷口、臀部開放性傷口、頭暈及目眩、噁心伴
    有嘔吐等情，業據被告供承不諱，並經證人甲男、乙男證述
    屬實，此外復有現場及扣案物品照片、告訴人之衛生福利部
    基隆醫院診斷證明書、傷勢照片附卷可稽（偵查卷第41、77
    至105、207至225頁），並有長刀1把、空氣槍2支、摺疊刀3
    把、氮氣鋼瓶1個、空氣槍彈匣1個、槍套1個、斧頭1把、已
    擊發之空氣槍子彈6個、釣具袋1個、黑色背包1個等物扣案
    為憑，此部分事實，首堪認定。
　㈡又扣案之長刀1把、折疊刀3把經送鑑驗，認定均非屬槍砲彈
    藥刀械管制條例所列管之刀械，其中長刀1把，刀柄30公分
    、刀刃70公分，未開鋒，非屬槍砲彈藥刀械管制條例所列管
    之武士刀，有基隆市警察局111年4月26日基警保字第111000
    2537號函及隨函檢附之基隆市警察局刀械鑑驗小組紀錄表在
    卷為憑（偵查卷第227至253頁）；扣案之空氣槍2支，經送
    鑑定，其中1支認不具殺傷力，另1支之動能，依照殺傷力相
    關數據，不足以穿入人體皮肉層、豬隻皮肉層，亦不足以使
    人喪失戰鬥能力，有內政部警政署刑事警察局111年5月13日
    刑鑑字第1110041872號鑑定書存卷可按（偵查卷第197至202
    頁）。是被告持以攻擊告訴人之長刀並未開鋒，持以攻擊告
    訴人或攜帶之折疊刀非屬槍砲彈藥刀械管制條例所列管之刀
    械，持以攻擊告訴人之空氣槍不具殺傷力，或不足以穿入人
    體皮肉層、豬隻皮肉層，亦可確認。
  ㈢公訴人認被告係基於殺人之不確定故意砍殺、攻擊告訴人未
    遂，被告則堅稱其並無殺人故意，是本件告訴人受有上揭傷
    害固堪認定，然應審究者，厥為被告究係基於傷害之犯意或
    殺人之犯意而為上開行為。茲查：
  ⒈先以被告持器械攻擊告訴人之過程觀之：
  ⑴證人甲男於審理時證稱：當天晚上我在房間聽到電鈴聲，我
    大兒子下去開門，他們上來後我從房間出來，看見一個戴著
    特種部隊面罩及帽子、拿著1把刀、背著1個大背包的人，我
    以為是我朋友，我說「你今天怎麼這個打扮」，話還沒講完
    ，他就拿著像是武士刀的東西往我的頭劈下去，打到我左邊
    太陽穴，是往上稍微斜斜的這樣劈過來往我太陽穴劈下去，
    我一陣暈眩就倒在地上，我不確定我是如何倒地或何處著地
    ，我倒地後他還是繼續攻擊我，我就痛醒，痛醒前我無法確
    定他攻擊我何處，也不確定我額頭的傷是如何造成。（額頭
    上的傷有沒有可能是你倒地時額頭撞到地板造成的？）我無
    法確定。我確定被告進來時他就是往我的頭劈下去，至於後
    面的部分因為我倒在地上暈眩，意識不是很清楚，所以我不
    是很確定他有沒有攻擊我的頭，但是第一下我確定他是往我
    的左太陽穴劈下去。（所以你的意思是，有關攻擊你頭部的
    部分，你能確定的就只有第一下，其他你不能確定？）是。
    倒地後，我用手護著我的頭，他仍然沒有停手，我大兒子見
    狀跑過來拉他，他就去追我大兒子，我想站但是站不起來就
    一直爬，爬到後面廚房，他追完我大兒子又跑過來，好像是
    拿斧頭跟空氣槍攻擊我，我因為頭暈無法反抗就一直用手擋
    住我的頭，他很生氣地問我有沒有跟他的妻子怎麼樣，我說
    沒有，因為他的臉矇住了我不知道他是誰，我一直問他「你
    是誰」，他說「你不認識我妻子嗎」，我說「我認識，但你
    妻子已經很久沒來了，我們沒有怎麼樣」，他就更生氣要拿
    斧頭跟空氣槍攻擊我，但是我護著我的頭，所以他往我的腹
    部還有生殖器攻擊，我把我的身體蜷曲起來，一直跟他說「
    你不要打我，有話好好講」，我大兒子這時好像又有過來拉
    他還是阻止他，他又跑去追我大兒子，追完後跑回來繼續打
    我、攻擊我。（你的屁股也有開放性傷口，屁股的傷是怎麼
    來的？）醫院是說用利器，我覺得應該是被告用刀捅我的，
    因為被告後面有拿出一把比較短的刀問我「你看這是什麼」
    ，然後就往我的屁股桶下去。後來我有聽到警車跟救護車的
    聲音，我就跟他說「你看地上都是血，你不要再攻擊我們了
    ，趕快把我們送醫院」，他還是一直攻擊，之後我的印象是
    救護人員上來把我送醫院，我才發現我大兒子也受傷了等語
    （本院卷第277至290頁）。
  ⑵證人乙男於審理時證稱：當時被告按電鈴我下去開門，被告
    佯裝他閃到腰要給我爸推拿，我把他帶到樓上，他揹了一個
    很大的袋子，他進門後，我去房間把我爸喊出來之後，他就
    抽出1把長長的刀像是武士刀朝我爸劈砍，他是朝我爸爸的
    頭部，直接從頭部正面劈砍下去，他們兩個面對面，接著我
    爸舉起雙手護住頭部，但他還是持續在劈，就是朝上半身頭
    、肩膀亂砍。此時我爸還沒倒地，還能站得住，接下來被告
    抽出他自稱是鎮暴手槍的槍，對著我爸的左太陽穴開槍，開
    完槍之後我爸就倒地了，應該是側面跟後面倒在地板上，不
    是正面倒地，我爸倒地後，被告一樣繼續拿手槍亂射，接著
    我爸蜷縮在地板上，我跑到隔壁房間把門鎖起來先報警，再
    穿著很厚重的外套出來跟被告正面搏鬥，看能不能阻止他的
    行動，可是都沒有成功，他還有帶類似鈍器之類的東西我看
    不出來是什麼，可能是槌子之類的東西，我跟他正面搏鬥時
    他有用那個東西槌我，後來我刺痛就跑回去我房間，期間有
    聽到被告持續對我爸叫囂跟攻擊，有槍聲跟拳打腳踢的聲音
    、武器揮砍的聲音，還有聽到酒瓶摔碎的聲音，一直持續叫
    囂要我爸去死並說「你很對不起我，為什麼你要做這種事情
    」，一直重複類似話語。後來我第二次出去，我拿著啞鈴中
    間的桿子要衝撞被告，但沒有成功，因為被告拿手槍抵著我
    的身體開槍，雖然是隔著外套但也有破皮留疤，我再回去休
    息調整狀態後出去，被告一樣拿著那把手槍對著我的後背開
    了一槍。我第三次出去，看到他持續毆打我爸，好像有拿一
    把小刀看起來像是折疊刀，也有持手槍跟類似槌子的武器，
    攻擊我爸下體和刺我爸臀部等語（本院卷第290至300頁）。
  ⑶互核證人甲男、乙男上開證述，可見證人甲男、乙男就被告
    持拿長刀第一下攻擊告訴人之部位，係分別證稱：左邊太陽
    穴、頭部正面，所述並不一致；又關於告訴人何時倒地，係
    分別證稱：遭拿長刀砍第一下後、遭持長刀揮砍頭部正面再
    遭持槍枝射擊太陽穴後，所述亦不相符。又觀諸卷附告訴人
    頭臉部傷勢照片（偵查卷第103至105頁，本院卷第193至195
    頁），及衛生福利部基隆醫院所檢附告訴人急診病歷所標繪
    告訴人受傷部位分布圖（本院卷第182頁），顯示告訴人左
    邊太陽穴並無傷勢，惟額頭有出血，鼻頭與左臉頰則有片狀
    紅腫。依此，證人甲男、乙男分別證稱被告有持拿長刀等器
    械攻擊告訴人「頭部」，是否可信，即有疑問。又以告訴人
    頭臉部傷勢有呈鼻頭與左臉頰片狀紅腫，核與頭臉部著地可
    能造成之傷勢相符，而證人即告訴人甲男又無法清楚說明其
    額頭傷勢何來，則被告辯稱並無刻意攻擊告訴人頭部，告訴
    人頭臉部傷勢可能是跌倒撞到造成，即非無可採。自難遽認
    被告有故意朝告訴人身體重要之頭部攻擊，進而推認被告主
    觀上具有殺人之不確定故意。
　⑷再被告雖有持長刀、空氣槍、斧頭、折疊刀等器械攻擊告訴
    人，然長刀經鑑驗並未開鋒，空氣槍經鑑定並不具殺傷力，
    又依告訴人所證，被告持空氣槍及斧頭係攻擊其腹部及生殖
    器，持折疊刀係攻擊其臀部，而觀之卷附告訴人傷勢照片（
    偵查卷第103頁），告訴人腹部一帶傷勢係呈點狀紅腫，衡
    情較像係遭持空氣槍射擊或鈍器揮擊，而非遭持銳器揮砍，
    是被告辯稱其係持斧頭以斧背而非斧刃攻擊告訴人，尚可採
    信。是由被告使用之器械或未開鋒（長刀），或不具殺傷力
    （空氣槍），或非使用銳面而係使用鈍面（斧頭），縱使用
    器械銳面攻擊（折疊刀），攻擊部位係在人體皮肉較多、相
    對較非致命部位之臀部，堪信被告辯稱僅欲教訓告訴人，無
    意殺害告訴人等語，確屬有據，可以採信。　
　⒉再以告訴人所受傷勢觀之：
　　告訴人於衝突結束後，旋經送醫治療，經診斷受有頭部鈍傷
    及擦傷、多處損傷、暫時性覺知改變、陰囊和睪丸無異物撕
    裂性傷口、臀部開放性傷口、頭暈及目眩、噁心伴有嘔吐等
    情，已如前認定；又其中頭部鈍傷及擦傷，鈍傷、擦傷均為
    外傷，無法判斷是否為刀具所造成，其中多處損傷，「多處
    」指全身包括：頭部、臉部、四肢，「損傷」指外傷，涵蓋
    鈍傷、擦傷與撕裂傷，其中暫時性覺知改變，為病患有一段
    時間意識模糊，無法排除顱內的變化或損傷，有衛生福利部
    基隆基院111年6月29日基醫醫行字第1110004567號函及隨函
    檢附之告訴人急診病歷與紀錄存卷可查（本院卷第179至216
    頁）。觀此傷勢，頭部鈍傷、擦傷均無法判斷是否為刀具所
    造成，且依前所述，不能排除告訴人遭被告攻擊後倒地係頭
    臉部著地，而頭臉部著地均有可能造成頭部鈍傷、擦傷、暫
    時性覺知改變、頭暈及目眩、噁心伴有嘔吐等傷害，再告訴
    人所受各項傷勢，較能確認係銳利刀具造成者，僅臀部開放
    性傷口，然以被告共攜帶3把折疊刀前往告訴人住處，且依
    卷附扣案折疊刀照片與鑑驗結果（偵查卷第229至245頁）所
    示，該3把折疊刀雖非槍砲彈藥刀械管制條例所列管之刀械
    ，然均為金屬材質，且單刃開鋒，則若被告確有殺害告訴人
    之犯意，其當可以所攜帶之3把折疊刀作為主要攻擊器械，
    且告訴人所受之明顯刀傷應不僅止於此。是由告訴人所受傷
    勢觀之，亦難認被告係基於殺人犯意持器械攻擊告訴人。
  ⒊復以被告持刀揮砍告訴人之動機觀之：
　　被告供稱係因懷疑其妻與告訴人有不正常關係，因而心生不
    滿，始為上開行為，核與證人即告訴人甲男證稱被告於攻擊
    過程中所為之對話內容相符，並與被告攻擊之部位尚包括告
    訴人之生殖器一情相合，可見被告確係因懷疑告訴人與其妻
    有曖昧關係，始引發本案動機。是被告與告訴人雖有嫌隙，
    然尚非深仇大恨，此由被告選擇攻擊之部位，與其犯下本案
    之動機相關連，而非集中攻擊告訴人之致命部位，亦可見被
    告雖對告訴人心生不滿，然僅意在教訓告訴人，難以遽認被
    告有置告訴人於死之殺人犯意。
  ⒋綜上各節，經依經驗法則、論理法則審慎判斷，應認被告主
    觀上並無殺人之犯意，而係普通傷害之犯意。
五、綜上所述，被告所為應係犯刑法第277條第1項之傷害罪，公
    訴意旨認被告係犯刑法第271條第2項、第1項之殺人未遂罪
    嫌，尚有未合。惟刑法第277條第1項之傷害罪，依同法第28
    7條本文之規定，須告訴乃論。茲因告訴人業與被告達成和
    解，並具狀撤回告訴，有告訴人立具之刑事撤回告訴狀在卷
    可稽（本院卷第233頁），揆諸首開說明，本件自應諭知不
    受理之判決。
據上論斷，應依刑事訴訟法第303條第3款，判決如主文。 
本案經檢察官何治蕙提起公訴，檢察官林姿妤到庭執行職務。
中　　華　　民　　國　　111 　年　　9 　　月　　15　　日
                  刑事第六庭  審判長法　官  劉桂金
　　　　　　　　　                  法  官  施又傑
　　　　　　　　　                  法  官  曾淑婷
以上正本證明與原本無異。         
如不服本判決應於收受送達後20日內向本院提出上訴書狀，並應
敘述具體理由；其未敘述上訴理由者，應於上訴期間屆滿後20日
內向本院補提理由書（均須按他造當事人之人數附繕本）「切勿
逕送上級法院」。　　　　　　　　　
中　　華　　民　　國　　111 　年　　9 　　月　　15　　日
                                    書記官  陳胤竹